臺灣板橋地方法院刑事判決　　　　　　　94年度訴字第1297號
公　訴　人　臺灣板橋地方法院檢察署檢察官
被　　　告　乙○○
上列被告因違反槍砲彈藥刀械管制條例案件，經檢察官提起公訴
（九十四年度偵緝字第七九０號），本院判決如下：
    主  文
乙○○未經許可，寄藏可發射子彈具有殺傷力之改造手槍，處有
期徒刑壹年肆月，併科罰金新臺幣萬元，罰金如易服勞役以新
臺幣玖佰元即銀元佰元折算壹日。
扣案之仿華爾瑟廠PPK/S 型半自動手槍製造之改造手槍壹支（含
彈匣壹個，槍枝管制編號0000000000號）沒收。
    事  實
一、乙○○前曾於民國八十三年間因違反麻醉藥品管理條例案件
    ，經本院判處有期徒刑五月，如易科罰金以三百元折算一日
    確定；復於同年間因偽造文書案件，經本院判處有期徒刑四
    月，如易科罰金以三百元折算一日確定，上開二罪經本院裁
    定定其應執行刑有期徒刑八月，如易科罰金以三百元折算一
    日，於八十四年十二月八日執行完畢（在本案均不構成累犯
　　）。詎猶不知悔改，明知可發射子彈具有殺傷力之改造槍枝
    ，屬於槍砲彈藥刀械管制條例第四條第一項第一款管制之槍
    砲，非經主管機關許可，不得持有、寄藏之，竟於九十三年
    十月十一日下午四時許，在其臺北縣三重市○○路○段二三
    七號四樓之八住處，未經許可，受真實姓名年籍不詳綽號「
    阿松」之成年男子之委託，代為保管可發射子彈具有殺傷力
    之仿華爾瑟（即WALTHER）廠PPK/S型半自動手槍製造之玩具
    手槍換裝土造金屬槍管而成之改造手槍一支（槍枝管制編號
    0000000000號），並將之寄藏在其前開住處內。
    嗣於九十三年十一月十二日下午五時許，在上址為警搜索查
    獲，並扣得上開改造手槍一支（含彈匣一個）。
二、案經臺北市政府警察局大安分局移送臺灣板橋地方法院檢察
    署檢察官偵查起訴。
    理  由
一、訊據被告乙○○在本院審理時固不諱經警在其臺北縣三重市
    ○○路○段二三七號四樓之八住處起獲扣案之改造手槍一支
    （含彈匣一個）等情，惟矢口否認有何未經許可寄藏上開改
    造手槍之犯行，辯稱：伊是在被查獲時才知道有那把槍，槍
    枝是警察從沙發前面的茶几下方起獲的，是用一個盒子裝起
    來，伊有對警察說那支槍等伊同住的朋友丙○○載伊小孩回
    來，再問她來源，但警察說不用，伊在警詢及偵查中會說槍
    枝是「阿松」寄放的，是因為毒癮發作，警察說筆錄趕快做
    一做就可以交保，叫伊照著電腦上打出來的字回答就好，才
    會那樣說，後來伊交保回去時，有質問丙○○，她才承認說
    那把槍是她堂哥或表哥的，伊並不知道丙○○把槍枝拿到伊
    住處寄放云云。然查：
  (一)被告在上揭處所經警查獲時，係在其所坐沙發右大腿邊扣得
    上開槍枝，並在桌子旁扣得以夾鏈袋包裝之四顆子彈（經鑑
    定不具殺傷力）等情，業據被告在警詢時供述甚詳，且就警
    方詢問為何將槍枝置放在其身旁，被告並稱：槍枝是伊剛好
    在整理房間時拿出來的等語。而經本院傳訊證人即在前揭時
    地查獲被告之員警趙大偉、陳柏青以查明起獲扣案槍枝及製
    作警詢筆錄之情形，證人趙大偉結證稱：我們循線得知三重
    市○○路○段二三七號四樓之八處有名女通緝犯，以該處所
    作為毒品交易地點，於九十三年十一月十二日下午五時許，
    我們趁被告有朋友來找他時，表明身分說明來意，被告來開
    門時，有愣了一下，知道要被抓了，就馬上回到沙發上去坐
    ，我們那時看到被告坐的沙發靠近被告大腿旁邊有一把槍，
    我們一開始不認為是真的槍，因為被告是女生，又放在很明
    顯的地方，但我們仔細看後，發現是真的槍，就叫他把槍一
    併交出，當時槍枝彈匣裡沒有子彈，我們就請被告把子彈交
    出，被告從桌上一個塑膠盒拿出子彈，子彈是裝在塑膠袋裡
    面。而被告當時係把這把槍壓在靠近屁股的大腿下面，我們
    研判他是想把槍枝遮住，因為那支槍有瞄準器，所以我們很
    明顯的看得出被告座位下坐的是槍，被告在查獲現場有說是
    綽號「阿松」的來找他時，把槍枝寄放在這裡。在做筆錄前
    被告是有說他很難過，但我們問他精神狀況是否可以製作筆
    錄，被告回答可以，我們才開始做筆錄，而製作被告之警詢
    筆錄時，我們有全程錄音，且是在被告精神良好、自由意志
    下製作筆錄，採一問一答之方式進行，依據被告的回答據實
    記載，且做完筆錄後，也有讓被告閱覽簽名按指印，而當時
    被告是有問我們可不可以交保，我們是有跟他說要據實回答
    才有可能符合交保之要件，又被告在警詢過程中從未提及丙
    ○○此人等語；另證人陳柏青結證稱：我們因接獲有人告發
    有通緝犯，並檢舉有毒品交易，而在前揭時地去查緝被告，
    當時係被告來開門，我們一進去時，就對被告說你在通緝，
    請你配合，然後被告就走回沙發上坐，伊最先看到有一把槍
    放在被告右大腿靠近屁股的地方，當時槍枝握把壓在大腿下
    面，槍管和滑套是露在外面，一開始我們不認為那是有殺傷
    力的槍枝，因為被告有小孩，房子又很亂，我們以為那是給
    小孩的玩具，但我們在查完身分，並查扣現場之毒品後，在
    跟被告講話時，發現被告一直往他右大腿那邊坐過去，企圖
    把槍枝遮住，我們就叫被告把槍枝交出來，被告交給我們之
    後，我們檢視才發現是改造手槍。而製作警詢筆錄時，我們
    有觀察被告的狀況、反應，一直都沒有任何的問題，又該份
    筆錄是由伊來詢問，由趙大偉打字，採一問一答方式進行，
    現場也有同步錄音，所以不可能是打完之後，再叫被告來看
    電腦螢幕上的筆錄，且被告是對著螢幕的背面，根本不可能
    看到電腦螢幕上的打字，我們在打完字後再列印出來，讓被
    告看完筆錄後，才讓他簽名，而被告當時被告態度良好，很
    配合，我們沒有亦無必要對他刑求，伊記得做完筆錄後，我
    們還有跟被告聊天，在當日整個查獲過程中，被告均沒有提
    及丙○○此人等語，參互以觀，被告在警詢時之供述與證人
    趙大偉、陳柏青證述起獲槍枝之過程互核相符，且被告既不
    否認在其前揭住處起獲槍枝，則不論係自被告所坐沙發右大
    腿旁經警起獲槍枝，抑或如被告所述在桌子下方之盒子內為
    警起獲槍枝，扣押之效果並不會生任何之影響，是證人趙大
    偉、陳柏青自無編造查獲槍枝過程之可能性及必要性。況按
    諸經驗法則，案發時之供述較少權衡利害得失或受他人干預
    ，比之事後翻異之詞，自較可信，再參以依證人趙大偉、陳
    柏青之證述，並無證據顯示被告在警詢時之自白，係警方以
    強暴、脅迫、利誘、詐欺、違法羈押或其他不正之方法取得
    ，且被告在偵查中經檢察官初次訊問時就前開寄藏槍枝之犯
    行亦坦承不諱，從而，足認被告在警詢時及偵查中初次訊問
    時之供述均係出於自由意志所為，是自難摒棄於認定事實之
    證據範疇外，已無庸疑，再者，上開槍枝既係與在被告所坐
    沙發右大腿旁被起獲，被告對於其所居住之前開處所藏放有
    槍枝，實難諉為不知，其事後辯稱係為警查獲當時始得知前
    揭處所內有槍枝云云，顯係圖卸刑責之飾詞，委不足採，堪
    認被告已明知上開所受寄保管之物品係改造槍枝而仍為保管
    。
  (二)至被告嗣在偵查中經通緝到案時雖供稱上開扣案槍枝係丙○
    ○寄放的云云，其後在本院歷次訊問時亦以前開情詞置辯。
    而經本院傳訊證人丙○○以查明槍枝來源及寄放過程，其雖
    證稱：在被告住處扣到的那支槍是伊放置的，那支槍原本是
    伊表弟楊智凱的，於九十三年十月間伊表弟跳樓自殺死了，
    伊去住外婆家時在整理楊智凱的房間時，就發現了那把槍，
    伊是在乙○○被查獲前一、二天，才那把槍放在乙○○住處
    的桌子下，因為伊怕伊小表弟會拿去玩，不敢把槍放在外婆
    家那邊，而伊自己有吸毒，也不可能把槍枝交給警察，就把
    槍帶出來，放到乙○○那裡，伊是把子彈用塑膠袋包著，將
    槍枝和子彈一起放在盒子，而乙○○最小的女兒一直都跟伊
    在一起，可能是伊在放槍的時候被他看到，槍枝和子彈才會
    分開放，又伊是把槍枝放在桌子下面，他的小孩不太敢去碰
    那張桌子，因為被告不太收毒品，都直接放在桌面上，伊想
    說另外二個大一點的小孩不會去碰那個桌子，就不可能去碰
    那個槍枝。而被告不知道伊有放那支槍，伊怕他會罵伊云云
    。惟查，衡諸常情，證人丙○○既僅係偶至其外婆家居住，
    在其表弟楊智凱死亡後，亦應係由楊智凱之父母整理遺物，
    何以留待證人丙○○偶至該處居住時，始由其整理楊智凱房
    間，誠有悖於常情；又證人丙○○既稱係擔心其小表弟將槍
    枝拿去把玩，才會將槍枝攜至被告之住處，然依證人丙○○
    所述之時間，在楊智凱死亡後，該槍枝置放在楊智凱房間內
    至少已逾一、二十日，均無人發覺，何以需另行移置他處，
    況被告本身有三名稚子，依證人丙○○所述與被告三名子女
    極為親密，而其竟將槍枝及子彈隨意放置在客廳桌子下，縱
    使被告的小孩不太敢碰該張桌子，然小孩心性如何能加以預
    料，證人丙○○將該危險物品置放在屋內任何人均隨手可得
    之處，焉能不擔心有任何意外發生，是證人丙○○所述在在
    有悖於常理，其證詞之真實性誠屬可疑，實難遽予採信。再
    參諸前開說明，被告在警詢時已詳實供述其取得前開槍枝之
    過程及取出放置在身旁之緣由，堪認被告於警詢時供述係「
    阿松」委託保管，當較屬真實可採，是檢察官起訴書認委託
    被告保管上開扣案槍枝之人係丙○○，容有錯誤，應予更正
    ，附此敘明。
  (三)又在被告住處所扣得之改造槍枝一支（含彈匣一個），經送
    內政部警政署刑事警察局鑑驗結果，認送鑑槍枝一支（槍枝
    管制編號：0000000000號），係由仿WALTHER 廠
    PPK/S 型半自動手槍製造之玩具手槍換裝土造金屬槍管而成
    之改造手槍，機械性能良好，可擊發適用子彈，認具殺傷力
    ，有該局九十三年十二月二十八日刑鑑字第０九三０二二八
    二四六號槍彈鑑定書在卷可稽，堪認前開改造槍枝確具有殺
    傷力甚明。
  (四)綜上所述，本件事證已臻明確，被告前開犯行堪以認定，應
    予依法論科。
二、按被告行為後，槍砲彈藥刀械管制條例於九十四年一月二十
    六日修正公布部分條文，於同年月二十八日生效，修正前該
    法第十一條第四項規定為「未經許可，持有、寄藏或意圖販
    賣而陳列第一項所列槍砲者（同法第四條第一項第一款所稱
    其他可發射金屬或子彈具有殺傷力之各式槍砲），處一年以
　　上七年以下有期徒刑，併科新臺幣七百萬元以下罰金。」，
　  修正後該法刪除第十一條之規定，於第八條第一項至第五項
    所列槍枝種類，增列同法第四條第一項第一款所定其他可發
    射金屬或子彈具有殺傷力之各式槍砲，並將第八條第四項修
    正為：「未經許可，持有、寄藏或意圖販賣而陳列第一項所
    列槍枝者（鋼筆槍、瓦斯槍、麻醉槍、獵槍、空氣槍或第四
    條第一項第一款所定其他可發射金屬或子彈具有殺傷力之各
    式槍砲），處三年以上十年以下有期徒刑，併科新臺幣七百
    萬元以下罰金。」，經比較行為時法及裁判時法之結果，以
    適用行為時法較有利於行為人，依刑法第二條第一項但書之
    規定，是本件自應適用行為時法即修正前槍砲彈藥刀械管制
    條例第十一條第四項之規定處斷。
三、又按槍砲彈藥刀械管制條例係將「持有」與「寄藏」為分別
    之處罰規定，則單純之「持有」，固不包括「寄藏」，但「
    寄藏」之受人委託代為保管，其保管本身所為之「持有」，
    既係「寄藏」之當然結果，法律上自宜僅就「寄藏」行為為
    包括之評價，不應另就持有予以論罪（最高法院七十四年度
    臺上字第三四００號判例參照）。查被告既係受綽號「阿松
    」之成年男子委託代為保管前開槍枝，並寄藏在其前揭住處
    ，核其所為，係犯修正前槍砲彈藥刀械管制條例第十一條第
    四項未經許可寄藏可發射子彈具殺傷力之改造手槍罪，是公
    訴人認被告係涉犯同條項持有改造手槍罪嫌，容有誤會，應
    予更正。爰審酌被告無視法律之禁止，於此社會治安日益惡
    化之際，猶寄藏上開具殺傷力之改造槍枝，危害社會治安甚
    鉅，且犯後飾詞圖卸刑責，態度難認良好，並斟酌其素行不
    佳、犯罪之動機、目的、手段、生活狀況、智識程度等一切
    情狀，量處如主文所示之刑，並就罰金部分諭知易服勞役之
    折算標準，以示懲儆。
四、至扣案之可發射子彈具有殺傷力之仿華爾瑟廠PPK/S 型半自
    動手槍製造之改造手槍一支（含彈匣一個，槍枝管制編號0
    000000000號），為違禁物，不問屬於犯人與否，
    應依刑法第三十八條第一項第一款規定宣告沒收之。
據上論斷，應依刑事訴訟法第二百九十九條第一項前段，修正前
槍砲彈藥刀械管制條例第十一條第四項，刑法第十一條前段、第
二條第一項但書、第四十二條第二項、第三十八條第一項第一款
，罰金罰鍰提高標準條例第二條，現行法規所定貨幣單位折算新
臺幣條例第二條，判決如主文。
本案經檢察官甲○○到庭執行職務。
中　　華　　民　　國　　94　　年　　9 　　月　　27　　日
                    刑事第八庭  審判長法  官  潘翠雪
                                      法  官  楊明佳
                                      法  官  王士珮
以上正本證明與原本無異
如不服本判決應於送達後10日內向本院提出上訴狀。
                                      書記官  程欣怡
中　　華　　民　　國　　94　　年　　9 　　月　　27　　日
附錄本件論罪科刑法條全文：
修正前槍砲彈藥刀械管制條例第十一條
未經許可，製造、販賣或運輸第四條第一項第一款所稱其他可發
射金屬或子彈具有殺傷力之各式槍砲者，處五年以上有期徒刑，
併科新臺幣一千萬元以下罰金。
未經許可，轉讓、出租或出借前項所列槍砲者，處三年以上十年
以下有期徒刑，併科新臺幣七百萬元以下罰金。
意圖供自己或他人犯罪之用，而犯前二項之罪者，處無期徒刑或
七年以上有期徒刑，併科新臺幣一千萬元以下罰金。
未經許可，持有、寄藏或意圖販賣而陳列第一項所列槍砲者，處
一年以上七年以下有期徒刑，併科新臺幣七百萬元以下罰金。
第一項至第三項之未遂犯罰之。
